【裁判字號】    98,審訴,296
【裁判日期】    980610
【裁判案由】    毒品危害防制條例
【裁判全文】
臺灣士林地方法院刑事判決             98年度審訴字第296號
公  訴  人  臺灣士林地方法院檢察署檢察官
被      告  乙○○
上列被告因毒品危害防制條例案件，經檢察官提起公訴（98年度
毒偵字第93號、第297 號），被告於準備程序中就被訴事實為有
罪之陳述，本院合議庭裁定由受命法官獨任改依簡式審判程序審
理，並判決如下：
    主  文
乙○○施用第一級毒品，累犯，處有期徒刑柒月；又施用第二級
毒品，累犯，處有期徒刑肆月，扣案之甲基安非他命壹包（驗餘
淨重零點貳捌玖柒公克）沒收銷燬，裝盛上開甲基安非他命之空
塑膠包裝袋壹個沒收。應執行有期徒刑玖月，扣案之甲基安非他
命壹包（驗餘淨重零點貳捌玖柒公克）沒收銷燬，裝盛上開甲基
安非他命之空塑膠包裝袋壹個沒收。
    事  實
一、乙○○前於民國87年間，因施用第二級毒品案件，經依法院
    裁定送觀察、勒戒後，認無繼續施用毒品之傾向，於87年6
    月15日釋放出所，並經臺灣士林地方法院檢察署檢察官以87
    年度偵字第9428號為不起訴處分確定；復因施用第二級毒品
    案件，經依法院裁定送觀察、勒戒後，認有繼續施用毒品之
    傾向，經本院以裁定令入戒治處所施以強制戒治，於89年8
    月25日執行完畢釋放出所，罪責部分並經本院以88年度易字
    第193 號判決處有期徒刑1 年確定；又於90年間，因連續施
    用第一、二級毒品案件，經本院以裁定令入戒治處所施以強
    制戒治，於91年12月5 日停止戒治釋放出所，所餘戒治期間
    付保護管束，於91年12月30日期滿未經撤銷停止戒治視為執
    行完畢，罪責部分則經本院以90年度訴字第514 號判決處有
    期徒刑1 年、7 月，應執行有期徒刑1 年6 月確定，於93年
    10月7 日縮短刑期假釋出監，假釋中付保護管束，於93年11
    月12日縮刑期滿未經撤銷假釋，視為執行完畢。再於93年間
    ，因連續施用第二級毒品案件，經臺灣高等法院以94年度上
    易字第2189號判決撤銷原判決改判有期徒刑1 年確定；另因
    竊盜、恐嚇取財、詐欺等案件，分別經本院以94年度士簡字
    第953 號、95年度訴字第225 號判決處有期徒刑4 月、1 年
    10月確定、經臺灣臺北地方法院以96年度易字第462 號判決
    處有期徒刑4 月確定，上開4 案件嗣經裁定減刑並定應執行
    刑為有期徒刑2 年5 月確定，於97年4 月23日縮刑期滿執行
    完畢。詎其猶不知悔改，於前案強制戒治執行完畢釋放後5
    年內，再因施用毒品案件，經法院判刑確定後，復基於施用
    第一級毒品海洛因及第二級毒品甲基安非他命之犯意，分別
    ：(一)於97年12月30日下午2 時40分許為警採尿往前回溯5 日
    內某時許，在不詳處所，施用第一級毒品海洛因1 次；(二)於
    97年12月29日下午2 時許，在其位於臺北市○○區○○街13
    號地下1 樓住處內，以將甲基安非他命置於鋁箔紙上燒烤吸
    食其煙霧之方式，施用第二級毒品甲基安非他命1 次。嗣於
    97年12月30日中午12時50分許，在臺北市○○區○○街15號
    前，因闖越紅燈、行跡可疑，為臺北市政府警察局中正第一
    分局警備隊小隊長甲○○率員警黃景佑、魏建華上前盤檢，
    乙○○當場主動從褲子左邊口袋內交出第二級毒品甲基安非
    他命1 包（實稱毛重0.46公克，淨重0.29公克，取0.0003公
    克化驗，餘重0.2897公克），並自首上開施用第二級毒品犯
    行及接受裁判，始查悉上情。
二、案經臺北市政府警察局中正第一分局報告臺灣士林地方法院
    檢察署檢察官偵查起訴。
    理  由
一、上揭犯罪事實，業據被告乙○○迭於警詢、檢察官偵查及本
    院準備程序期日、審理中供認不諱，又被告為警查獲時，經
    採集其尿液送檢驗結果，呈嗎啡、甲基安非他命陽性反應，
    有臺北市政府警察局偵辦毒品案件尿液檢體委驗單影本（尿
    液檢體編號：037127）、臺灣尖端先進生技醫藥股份有限公
    司98年1 月9 日濫用藥物檢驗報告表各1 紙在卷可稽（參見
    第93號偵查卷第45頁、第49頁），另扣案之米白色結晶及結
    晶塊1 包（實稱毛重0.46公克、淨重0.29公克、取0.0003公
    克化驗、餘重0.2897公克），經送驗結果，確屬第二級毒品
    甲基安非他命成分，有交通部民用航空局航空醫務中心98年
    1 月10日航藥鑑字第0980016 號毒品鑑定書1 份在卷可憑（
    參見第297 號偵查卷第36頁），足徵被告上開任意性自白核
    與事實相符。本件事證明確，被告犯行洵堪認定，應依法論
    科。
二、按毒品危害防制條例係於92年7月9日修正公布，自93年1 月
    9 日起施行。修正後已刪除2 犯及3 犯之規定，一改修法前
    繁雜之處遇程序，僅將施用毒品者簡化區分為初犯、再犯，
    並認施用毒品者係屬病患性犯人，以觀察、勒戒戒除其身癮
    ，並以強制戒治去除其心癮。經觀察、勒戒或強制戒治執行
    完畢釋放後，若係5 年後再犯該條例第10條施用毒品罪者，
    與同條例第20條第1 項、第2 項關於「初犯」之處理方式相
    同，檢察官應先聲請法院裁定令被告入勒戒處所觀察、勒戒
    ，並視有無繼續施用毒品傾向，決定應予釋放、為不起訴之
    處分，或應聲請法院裁定令入勒戒處所強制戒治；若係5 年
    內「再犯」同條例第10條施用毒品罪者，依同條例第23條第
    2 項規定，檢察官則應依法起訴。觀諸該條例第20條第3 項
    之修正理由：「觀察、勒戒或強制戒治5 年後再犯者，顯見
    前所實施之觀察、勒戒或強制戒治已足以遮斷其施用毒品之
    癮，為期自新及協助其戒除毒癮，對此5 年後再犯者，爰明
    定仍適用初犯之規定，先經觀察、勒戒、強制戒治之程序。
    」及同條例第23條第2 項之修正理由：「為配合簡化施用毒
    品犯之刑事處遇程序，並鑑於經觀察、勒戒或強制戒治執行
    完畢釋放後5 年內再犯者，其再犯率甚高，原據以實施之觀
    察、勒戒及強制戒治既已無法收其實效，自應施以刑事處遇
    。」顯然如施用毒品者係前經觀察、勒戒或強制戒治等治療
    程序執行完畢5 年後，始再施用毒品之「初犯」，因前所執
    行之觀察、勒戒或強制戒治已足收戒除毒癮之效，自應重新
    執行觀察、勒戒或強制戒治等治療程序，並於治療程序執行
    完畢後，由檢察官為不起訴處分，毋庸對之追訴處罰；反之
    ，在「再犯」之情形，因其先前所為治療程序顯未能收戒斷
    毒癮之效，且考量施用毒品者之再犯率偏高，乃簡化其刑事
    處遇程序，而逕予追訴處罰，不再施以治療程序。參酌上開
    立法理由，修正毒品危害防制條例就施用毒品者，祇於「初
    犯」及「5 年後再犯」二種情形，有其追訴條件之限制，及
    須於初犯經觀察、勒戒或強制戒治釋放後，5 年內均無施用
    毒品之行為，始能認其前所實施之觀察、勒戒或強制戒治已
    足遮斷毒癮，而得於5 年後再犯時，再予適用初犯之規定，
    重行觀察、勒戒等程序。倘5 年內已經再犯，被依法追訴處
    罰，縱其第3 次（或第3 次以上）施用毒品之時間在初犯釋
    放5 年以後，即與「5 年後再犯」之情形有別，且因已於「
    5 年內再犯」，顯見其再犯率甚高，原實施觀察、勒戒或強
    制戒治，已無法收其實效，而無5 年戒斷期之存在，自無再
    經觀察、勒戒及強制戒治之必要，應由檢察官逕行起訴，始
    符新法修正之本旨（最高法院95年度臺非字第59號判決意旨
    參照）。查被告前於87年間，因施用第二級毒品案件，經依
    法院裁定送觀察、勒戒後，認無繼續施用毒品之傾向，於87
    年6 月15日釋放出所，並經臺灣士林地方法院檢察署檢察官
    以87年度偵字第9428號為不起訴處分確定；復因施用第二級
    毒品案件，經依法院裁定送觀察、勒戒後，認有繼續施用毒
    品之傾向，經本院以裁定令入戒治處所施以強制戒治，於89
    年8 月25日執行完畢釋放出所，罪責部分並經本院以88年度
    易字第193 號判決處有期徒刑1 年確定；又於90年間，因連
    續施用第一、二級毒品案件，經本院以裁定令入戒治處所施
    以強制戒治，於91年12月5 日停止戒治釋放出所，所餘戒治
    期間付保護管束，於91年12月30日期滿未經撤銷停止戒治視
    為執行完畢，罪責部分則經本院以90年度訴字第514 號判決
    處有期徒刑1 年、7 月，應執行有期徒刑1 年6 月確定；再
    於94年間，因連續施用第二級毒品案件，經臺灣高等法院以
    94年度上易字第2189號判決撤銷原判決改判有期徒刑1 年確
    定之事實，有刑案資料查註紀錄表、被告全國施用毒品案件
    紀錄表及法務部全國檢察官線上查詢刑案人犯在監所最新資
    料表各1 份在卷可稽，被告曾因施用毒品案件，經強制戒治
    執行完畢釋放後，5 年內再度犯施用毒品罪，並經判決確定
    ，本件被告所為雖在前案強制戒治執行完畢釋放5 年後，但
    參照上述判決意旨，仍應予追訴處罰。
三、次按海洛因係毒品危害防制條例第2 條第2 項第1 款所稱之
    第一級毒品，甲基安非他命為同條例第2 條第2 項第2 款所
    稱之第二級毒品，是核被告就上開事實欄(一)所載施用海洛因
    之行為，係犯毒品危害防制條例第10條第1 項之施用第一級
    毒品罪；就事實欄(二)所載施用甲基安非他命之行為，係犯同
    條例第10條第2 項之施用第二級毒品罪，被告持有海洛因、
    甲基安非他命進而施用，其前後持有海洛因、甲基安非他命
    之低度行為均為施用之高度行為所吸收，均不另論罪。被告
    所為上開2 罪，犯意各別，行為互殊，罪名不同，應予分論
    併罰。又被告有事實欄所載犯罪科刑及執行情形，有臺灣高
    等法院被告前案紀錄表1 份附卷可參，其於前案有期徒刑執
    行完畢後，5 年以內故意再犯本件有期徒刑以上之罪，各應
    依刑法第47條第1 項之規定均論以累犯，並均加重其刑。再
    被告乙○○係因闖越紅燈、行跡可疑而經警攔檢盤查，其於
    警方尚未發覺上開施用第二級毒品犯行前，即先行向實施臨
    檢之臺北市政府警察局中正第一分局警備隊小隊長甲○○、
    警員黃景佑、魏建華主動供出上開施用第二級毒品甲基安非
    他命犯行，並願意接受裁判，此部分業據證人甲○○於本院
    98年6 月3 日審判程序中結證無訛，並有被告97年12月30日
    之警詢筆錄1 份在卷可考（參見第93號偵查卷第6 至9 頁）
    ，核與刑法第62條前段自首之要件相符，是被告上開施用第
    二級毒品甲基安非他命犯行部分，乃依法減輕其刑，並先加
    後減。末按，毒品危害防制條例認施用毒品者具「病患性犯
    人」之特質，除降低施用毒品罪之法定刑外，並採以觀察、
    勒戒方式戒除其身癮及以強制戒治方式戒除其心癮之措施，
    足認僅對於施用毒品之犯人科以重刑，並不能使其戒除毒癮
    。另參諸世界各國之醫療經驗及醫學界之共識，咸認施用毒
    品成癮者，其心癮甚難戒除，絕難戒絕斷癮，致其再犯率均
    偏高（以新加坡為例，其執行強制戒治後再犯比例高達百分
    之72至75）。因此施用毒品者無法戒絕毒癮，一再施用，本
    為施用毒品者之特性，再犯施用毒品罪，量刑不宜過重，且
    新修正刑法已採一罪一罰，對於施用毒品者，每次施用毒品
    之犯行，均分別處罰，已足制裁被告各次施用毒品之犯行。
    本案被告乙○○雖曾於87年，因施用第二級毒品案件，經本
    院以88年度易字第193 號判決處有期徒刑1 年確定；復於90
    年間，因施用連續第一、二級毒品案件，經本院以90年度訴
    字第514 號判決處有期徒刑1 年、7 月，應執行有期徒刑1
    年6 月確定；又於94年間，因連續施用第二級毒品案件，經
    臺灣高等法院以94年度上易字第2189號判決撤銷原判決改判
    有期徒刑1 年確定，惟本院依據上揭說明並審酌刑法第57條
    所列各項情狀及被告曾經觀察、勒戒及強制戒治程序，仍無
    法戒除毒癮，復又觸犯本件犯行，可認被告具有「病患性犯
    人」之特質，又本件被告僅施用第一級、第二級毒品各1 次
    ，其施用毒品係傷害自身健康，所生危害非鉅，及其犯後坦
    承犯行之態度、家庭經濟狀況等一切情狀，分別量處如主文
    所示之刑，並定其應執行之刑。
三、扣案之甲基安非他命1 包（驗餘淨重0.2897公克），係查獲
    之第二級毒品，不問屬於被告與否，均應依毒品危害防制條
    例第18條第1 項前段規定宣告沒收銷燬，另扣案裝盛上開甲
    基安非他命之空塑膠包裝袋1 個，有防止毒品裸露、散逸之
    功能，且既與毒品分別鑑秤其重量，與毒品即無難以析離而
    無法個別宣告沒收之情事，且屬被告所有，供犯本件施用甲
    基安非他命所用之物，業據被告供承明確，爰依刑法第38條
    第1 項第2 款、第3 項之規定，宣告沒收。
據上論斷，應依刑事訴訟法第273 條之1 第1 項、第299 條第1
項前段，毒品危害防制條例第10條第1 項、第2 項、第18條第1
項前段，刑法第11條、第47條第1 項、第62條前段、第51條第5
款、第38條第1 項第2 款，判決如主文。
本案經檢察官鄭富城到庭執行職務。
中    華    民    國    98    年     6    月    10    日
                  刑事第一庭法  官 洪英花
以上正本證明與原本無異。
如不服本判決，應於收受判決後10日內向本院提出上訴書狀，並
應敘述具體理由；其未敘述上訴理由者，應於上訴期間屆滿後20
日內向本院補提理由書（均須按他造當事人之人數附繕本）「切
勿逕送上級法院」。
                            書記官 趙彩彤
中    華    民    國    98    年    6     月    10    日
附錄本判決論罪科刑之法條：
毒品危害防制條例第10條
施用第一級毒品者，處6 月以上5 年以下有期徒刑。
施用第二級毒品者，處3 年以下有期徒刑。


司法院資訊處製作；財團法人民間司法改革基金會備份。
